【裁判字號】    98,抗,1161
【裁判日期】    981109
【裁判案由】    聲請撤銷緩刑
【裁判全文】
臺灣高等法院刑事裁定                  98年度抗字第1161號
抗告人即
受  刑  人  甲○○（原名張忠明.
上列抗告人因聲請撤銷緩刑案件，不服臺灣士林地方法院98年度
撤緩字第97號，中華民國98年10月14日第一審裁定（聲請案號：
臺灣士林地方法院檢察署98年度執聲字第1122號），提起抗告，
本院裁定如下：
    主  文
原裁定撤銷，發回臺灣士林地方法院。
    理  由
一、原審裁定意旨如附件一裁定書所載。
二、抗告意旨如附件二抗告狀所載。
三、本院查：
（一）按刑法關於撤銷緩刑宣告之規定，業於94年2月2日經修正
      公布，並自95年7月1日起生效施行。又刑法施行法第6條
      之1規定：「於中華民國94年1月7日刑法修正施行前，受
      緩刑之宣告，94年1月7日修正刑法施行後，仍在緩刑期內
      者，適用94年1月7日修正施行之刑法第75條、第75條之1
      及第76條規定」。本件係依舊法宣告緩刑，迄新法施行仍
      在緩刑期內，依上開規定，即應適用修正後刑法第75條之
      1規定。而依據該新修正刑法第75條之1規定：「受緩刑之
      宣告而有下列情形之一，足認原宣告之緩刑難收其預期效
      果，而有執行刑罰之必要者，得撤銷其宣告：一、緩刑前
      因故意犯他罪，而在緩刑期內受得易科罰金之有期徒刑、
      拘役或罰金之宣告確定者。二、緩刑期內因故意犯他罪，
      而在緩刑期內受得易科罰金之有期徒刑、拘役或罰金之宣
      告確定者」。考其立法意旨略以：關於緩刑之撤銷，現行
      法第75條第1項固已設有2款應撤銷之原因；至得撤銷緩刑
      之原因，則僅於保安處分章內第93條第3項與撤銷假釋合
      併加以規定，體例上不相連貫，實用上亦欠彈性，爰參酌
      德國及奧地利現行立法例增訂得撤銷緩刑之原因，其中現
      行關於緩刑前或緩刑期間故意犯他罪，而在緩刑期內受得
      易科罰金之有期徒刑之宣告者，列為應撤銷緩刑之事由，
      因認過於嚴苛，而排除第75條應撤銷緩刑之事由，移列至
      得撤銷緩刑事由，俾使「法官依被告再犯情節，而裁量是
      否撤銷先前緩刑之宣告」；其次，如有前開事由，但判決
      宣告拘役、罰金時，可見行為人仍未見悔悟，有列為得撤
      銷緩刑之事由，以資彈性適用，爰於第1項第1款、第2款
      增訂之。且本條採用裁量撤銷主義，賦予法院撤銷與否之
      權限，特於第1項規定實質要件為「足認原宣告之緩刑難
      收其預期效果，而有執行刑罰之必要」，供作審認之標準
      。亦即於上揭「得」撤銷緩刑之情形，法官應依職權本於
      合目的性之裁量，妥適審酌被告所犯前後數罪間，關於法
      益侵害之性質、再犯之原因、違反法規範之情節是否重大
      、被告主觀犯意所顯現之惡性及其反社會性等情，是否已
      使前案原為促使惡性輕微之被告或偶發犯、初犯改過自新
      而宣告之緩刑，已難收其預期之效果，而確有執行刑罰之
      必要，此與刑法第75條第1項所定2款要件有一具備，即毋
      庸再行審酌其他情狀，應逕予撤銷緩刑之情形不同，先予
      敘明。
（二）查受刑人甲○○（原名張忠明）因犯偽造文書案件，經本
      院於民國97年11月6日以97年度上更(一)字第302號（臺灣士
      林地方法院檢察署91年度偵字第2494號）判決「張忠明共
      同連續公務員明知為不實之事項，而登載於職務上所掌之
      公文書，足以生損害於公眾，處有期徒刑壹年捌月，減為
      有期徒刑拾月，緩刑伍年，並向公庫支付新台幣參拾萬元
      。」於97年11月24日確定在案。乃於緩刑期前即92年1月2
      9日更犯偽造文書罪，經原審法院於98年6月30日以98年度
      訴字第6號判決「張忠明行使偽造私文書，足以生損害於
      他人，處有期徒刑陸月，如易科罰金，以銀元參佰元即新
      台幣玖佰元折算壹日，減為有期徒刑參月，如易科罰金，
      以銀元參佰元即新台幣玖佰元折算壹日。如附表所示之物
      均沒收。」，於98年8月3日確定，此有各該判決書及本院
      全國前案紀錄表可稽。
（三）按我國刑事訴訟，採彈劾主義，有別於糾問主義，非經檢
      察官聲請書之主張，法院不宜審酌。受刑人後案第2次判
      決(即原審98年度訴字第6號判決）之犯罪行為時間，係在
      其受緩刑宣告之前，並係受得易科罰金之罪。惟且本件係
      檢察官聲請撤銷緩刑案件。檢察官就得撤銷其緩刑宣告之
      理由，未見於聲請書上載明，僅稱：「受刑人之行為，已
      合於刑法第75條第1項第1款撤銷緩刑之原因，依刑事訴訟
      法第476條規定聲請撤銷緩刑」。檢察官聲請意旨似僅以
      受刑人再受後案「行使偽造私文書」受有期徒刑之宣告，
      即聲請撤銷緩刑宣告。原審未命檢察官舉證補正「受刑人
      宣告之緩刑難收預期效果，而有執行刑罰之必要」之理由
      ，遽為准許檢察官撤銷緩刑宣告之聲請，似有違彈劾主義
      精神。
（四）原審於裁定書尚提及受刑人於91年間已因違反廢棄物清理
      法案件經原審法院90年度訴字第444號判處有期徒刑1年2
      月，緩刑3年確定一節。惟若該緩刑宣告業已期滿未經撤
      銷緩刑，依照我國刑法緩刑制度採罪刑宣告主義，視為未
      曾犯罪，原審裁定就此自行加以認定記載，似與罪刑宣告
      主義有違。
（五）原審裁定亦就受刑人前案確定後經執行檢察官於98年1月
      12日訊問時，檢察官對受刑人諭知就向公庫支付新台幣（
      以下同）30萬元部分准予分6期繳納，並告以如無法如期
      繳清將聲請撤銷緩刑之宣告等法律上之效果，經被告同意
      後簽名。惟受刑人分別於98年1月12日、98年2月12日、98
      年3月24日、98年6月5日、98年8月5日各繳納5萬元，總計
      25萬元，迄今尚餘5萬元未繳納，此雖經原審調閱臺灣士
      林地方法院檢察署98年度執聲字第1122號卷予以核閱。惟
      抗告意旨稱，其於98年10月20日備妥最後一期5萬元至執
      行科繳納時，書記官以檢察官業已聲請撤銷緩刑而拒絕受
      理。以本案檢察官於98年9月29日書就聲請書，聲請原審
      法院裁定撤銷緩刑，係在受刑人備妥尾款之前。本案受刑
      人就「向公庫支付新台幣參拾萬元」部分，業已支付其中
      25萬元，又備妥5萬元尾款繳納時被拒。原審予以裁定撤
      銷緩刑，是否符合比例原則？抗告人指摘原裁定未能審認
      究原宣告之緩刑有何難收其預期效果並有執行刑罰之必要
      性？及其有付款25萬元給國庫之情，因而提起抗告，本院
      認為有理由，應由本院將原裁定撤銷，為兼顧抗告人之審
      級利益，並發回原審詳加審查，另為妥適之裁定。
據上論結，應依刑事訴訟法第413條前段，裁定如主文。
中    華    民    國    98    年    11    月    9     日
                  刑事第一庭審判長法  官  葉騰瑞
                                  法  官  莊明彰
                                  法  官  王炳梁
以上正本證明與原本無異。
不得抗告。
                                  書記官  陳佳伶
中    華    民    國    98    年    11    月    10    日
附件一：
臺灣士林地方法院刑事裁定              98年度撤緩字第97號
聲  請  人  臺灣士林地方法院檢察署檢察官
受  刑  人  甲○○（原名張忠明）
                    男  48歲（民國○○年○○月○○日生）
                    身分證統一編號：Ｚ000000000號
                    住臺北縣八里鄉長坑口38之3號
                    居臺北縣八里鄉○○路41號2樓
上列聲請人因受刑人即被告甲○○貪污治罪條例案件，聲請撤銷
緩刑之宣告（98年度執聲字第1122號，前審案號：臺灣高等法院
97年度上更(一)字第302 號），本院裁定如下：
    主  文
甲○○之緩刑宣告撤銷。
    理  由
一、聲請意旨略以：受刑人即被告甲○○（原名張忠明）因犯偽
    造文書案件，經臺灣高等法院於民國97年11月6 日以97年度
    上更(一)字第302 號（臺灣士林地方法院檢察署91年度偵字第
    2494號）判決有期徒刑10月，緩刑5 年，並於97年11月24日
    確定在案。乃於緩刑期前即92年1 月29日更犯偽造文書罪，
    經本院於98年6 月30日以98年度訴字第6 號判決有期徒刑3
    月，於98年8 月3 日確定，足認原宣告之緩刑難收其預期效
    果。核受刑人所為，已合於刑法第75條之1 第1 項第1 款所
    定撤銷緩刑宣告之原因，爰依刑事訴訟法第476 條規定聲請
    撤銷等語。
二、按受緩刑之宣告而有下列情形之一，足認原宣告之緩刑難收
    其預期效果，而有執行刑罰之必要者，得撤銷其宣告：一緩
    刑前因故意犯他罪，而在緩刑期內受得易科罰金之有期徒刑
    、拘役或罰金之宣告確定者。二緩刑期內因故意犯他罪，而
    在緩刑期內受得易科罰金之有期徒刑、拘役或罰金之宣告確
    定者。三緩刑期內因過失更犯罪，而在緩刑期內受有期徒刑
    之宣告確定者。四違反第74條第2 項第1 款至第8 款所定負
    擔情節重大者。前條第2 項之規定，於前項第1 款至第3 款
    情形亦適用之，刑法第75條之1定有明文。
三、經查，被告前於87、88年間因犯公務員登載不實文書罪經臺
    灣高等法院於97年11月6 日以97年度上更(一)字第302 號判決
    「張忠明共同連續公務員明知為不實之事項，而登載於職務
    上所掌之公文書，足以生損害於公眾，處有期徒刑壹年捌月
    ，減為有期徒刑拾月，緩刑伍年，並向公庫支付新臺幣參拾
    萬元。」，並於97年11月24日確定（下稱前案），有該判決
    書、臺灣高等法院被告前案紀錄表可稽，惟被告於緩刑前之
    92年1 月29日因故意犯偽造文書罪，經本院於98年6 月30日
    判決有期徒刑6 月，減為有期徒刑3 月，並於98年8 月3 日
    確定（下稱後案），復有該判決書及前開前科紀錄表可參。
    又被告於前案確定後經執行檢察官於98年1 月12日訊問時對
    被告諭知就向公庫支付30萬元部分准予分6 期繳納，並告以
    如無法如期繳清將聲請撤銷緩刑之宣告等法律上之效果，經
    被告同意後簽名，嗣被告分別於98年1 月12日、98年2 月12
    日、98年3 月24日、98年6 月5 日、98年8 月5 日各繳納5
    萬元，總計25萬元，迄今尚餘5 萬元未繳納，亦經本院調閱
    臺灣士林地方法院檢察署98年度執聲字第1122號全卷無誤，
    是被告並未依檢察官之命令履行前案所宣告緩刑所附之條件
    。再參以前開前案紀錄表，被告於87、88年間犯本件前案之
    公務員登載不實文書罪後之91年間已因違反廢棄物清理法案
    件經本院判決有期徒刑1 年2 月，緩刑3 年確定，詎被告又
    再犯本件後案之偽造文書案件，是難認被告所犯前案僅為偶
    發之犯罪，其惡性亦非屬輕微。從而本院認被告於緩刑前因
    故意犯他罪，而在緩刑期內受6 月以下有期徒刑之宣告確定
    ，與刑法第75條之1 第1 項第1 款之規定相符，且前案所宣
    告之緩刑已難收其預期之效果，而確有執行刑罰之必要，聲
    請人所為上開聲請經核並無不合，自應撤銷其緩刑之宣告。
據上論斷，應依刑事訴訟法第476 條規定，裁定如主文。
中    華    民    國    98    年    10    月    14    日
                  刑事第七庭法  官  黎惠萍
以上正本證明與原本無異
如不服本裁定應於送達後5日內向本院提出抗告狀
                            書記官  林志忠
中    華    民    國    98    年    10    月    14    日


司法院資訊處製作；財團法人民間司法改革基金會備份。
